【裁判字號】    98,審事聲,35
【裁判日期】    980526
【裁判案由】    聲明異議
【裁判全文】
臺灣高雄地方法院民事裁定            98年度審事聲字第35號
異  議  人  宏穎企業股份有限公司
法定代理人  乙○○
相  對  人  美商必丕志國際股份有限公司
法定代理人  甲○○
上列當事人間支付命令事件，異議人對於本院民事庭司法事務官
中華民國98年4 月3 日98年度司促字第15722 號裁定提出異議，
裁定如下：
    主  文
異議駁回。
    理  由
一、按當事人對於司法事務官處理事件所為之終局處分，得於處
    分送達後10日之不變期間內，以書狀向司法事務官提出異議
    ；司法事務官認異議為無理由者，應送請法院裁定之，民事
    訴訟法第240 條之4 第1 項前段、第2 項定有明文。本件異
    議人係對本院民事庭司法事務官於民國98年4 月3 日98年度
    司促字第15722 號裁定表示不服，惟誤以抗告為之，應類推
    適用民事訴訟法第495 條規定，將其所提抗告視為提出異議
    ，合先敘明。
二、異議意旨略以：相對人雖設址於台北市，惟相對人主要營業
    所、廠房均設在高雄市，伊與相對人間之所有交易行為，均
    由相對人在高雄市營業所之員工負責聯繫，相對人台灣分公
    司法定代理人甲○○所提出之名片上亦記載相對人之地址為
    「高雄市○○區○○街49號」，另若從Google搜尋網站以相
    對人之名稱搜尋，從出現之網址點入搜尋出現之網頁，更可
    明確看出相對人在台灣成立諸多事業單位，並於文字敘述中
    稱為「台灣分公司」，以上均可見相對人於高雄市確實設有
    營業所，是伊與相對人所設高雄市營業所因業務涉訟，自得
    由該營業所所在地之法院即鈞院管轄，原裁定駁回伊之聲請
    容有錯誤，爰求為廢棄原裁定，另為適法之裁處。
三、按支付命令之聲請，專屬債務人為被告時，依第1 條、第2
    條、第6 條或第20條規定有管轄權之法院管轄；支付命令之
    聲請，不合於第508 條至第511 條規定，法院應以裁定駁回
    之，民事訴訟法第510 條、第513 條第1 項分別定有明文。
    又對於外國法人或其他得為訴訟當事人之團體之訴訟，由其
    在中華民國之主事務所或主營業所所在地之法院管轄，此為
    同法第2 條第3 項所明定。經查：
  (一)本件相對人係經我國認許之外國法人，其本公司係設於美國
    德拉瓦州威明頓市（Wilmington, Delaware,U.S.A.） ，於
    我國境內設立分公司之所在地則為台北市○○區○○路4 段
    6 號6 樓，此有外國公司認許事項變更表（下稱認許事項變
    更表）在卷可按，是依前揭規定，本件支付命令之聲請應專
    屬於上址所在地之台灣台北地方法院管轄。
  (二)至異議人主張相對人於高雄市設有營業所，並提出網路查詢
    資料、相對人台灣分公司法定代理人甲○○名片影本、相對
    人下屬之高科工程塗裝廠照片等件為據。惟本支付命令之聲
    請應專屬於相對人主事務所或主營業所所在地之法院管轄，
    已如前述，是縱使相對人在高雄市設有事位單位或營業所，
    若此事務所或營業所非為主事務所或主營業所，亦無從以其
    所在地為本件支付命令聲請之管轄法院。而就上開網路查詢
    資料以觀，相對人容或在台北、桃園、嘉義、高雄等地各設
    有不同事業單位，然桃園、嘉義、高雄等處之事業處所均未
    登載於認許事項變更表內，自難認此三地之事業處所具有主
    事務所或主營業所之性質。又甲○○名片雖印載有「高雄市
    小港區○○街49號」之地址，然名片於社會交易主要係供連
    絡之用，故此一地址之印載充其量係供交易對象依址連繫、
    往來，無從遽認相對人之主營業所或事務所即設於該址。再
    者，相對人下屬高科工程塗裝廠之照片亦無任何外在表徵足
    令人信該廠即為相對人之主營業所或主事業所。據上，誠難
    認相對人設於高雄市之事業處所具有主事務所或主營業所之
    地位，從而，本院當非本件支付命令聲請之專屬管轄法院。
四、綜合前述，本件支付命令之聲請專屬於台灣台北地方法院管
    轄，本院並無管轄權。原裁定將本件支付命令之聲請駁回，
    於法尚無違誤，異議人指摘原裁定不法，求為廢棄，洵屬無
    理由，應駁回其異議。
五、據上論結，本件異議為無理由，依民事訴訟法第240 條之4
    第3項 後段、第95條、第78條，裁定如主文。
中    華    民    國    98    年    5     月    26    日
                    民事第二庭  法  官  甯  馨
以上正本係照原本作成。
如不服本裁定應於送達10日內向本院提出抗告狀，並繳納裁判費
新台幣1,000元。
中    華    民    國    98    年    5     月    26    日
                                書記官  蔡靜雯


司法院資訊處製作；財團法人民間司法改革基金會備份。
